最高法院刑事判決　　　　　　　　　　　　　　　九十一年度台上字第七三八四號
　　上　訴　人　鄭文學
　　被　　　告　乙○○
　　　　　　　　甲○○
右上訴人因自訴被告等偽造有價證券案件，不服台灣高等法院台中分院中華民國八十
九年九月十三日第二審判決（八十九年度上訴字第七三六號，自訴案號：台灣台中地
方法院八十八年度自字第三五五號），提起上訴，本院判決如左：
    主  文
原判決撤銷，發回台灣高等法院台中分院。
    理  由
本件原判決以上訴人鄭文學在第一審自訴意旨略以：上訴人於民國八十一年六月一日
，代表溫莎堡實業有限公司與被告乙○○簽訂土地租賃契約，承租乙○○所有坐落台
中縣豐原市○○段第二四∣二地號土地，租期自八十一年六月一日起至八十四年五月
三十一日止。嗣上訴人為履行上開租賃契約第二條所定交付保證金新台幣（下同）二
百四十萬元商業本票之義務，即於八十二年六月二日簽發未載到期日、票號０六一０
二五號、票載金額二百四十萬元之本票一紙（下稱系爭本票），於同年月四日交由被
告甲○○轉交乙○○。詎被告二人等於八十六年十一月十七日，明知前開上訴人簽發
之本票未載到期日，依法視為見票即付，其請求權時效應已罹於時效，然竟未經上訴
人同意，擅自於前開本票填寫到期日為八十四年五月三十一日，變造前開由上訴人簽
發之本票。嗣由乙○○持向台灣台中地方法院聲請裁定准予強制執行。因認被告二人
涉犯刑法第二百零一條第一項之變造有價證券罪嫌。惟經審理結果，認不能證明被告
二人犯罪，因而維持第一審諭知被告二人無罪之判決，駁回上訴人在第二審之上訴，
固非無見。
惟查：(一)、依法應於審判期日調查之證據雖已調查，而其內容未明瞭者，即與未經調
查無異，如遽行判決，仍屬應於審判期日調查之證據而未予調查，尚不得遽對被告為
有利或不利之認定。第一審將系爭本票及被告二人書寫之字跡等資料送法務部調查局
鑑定結果，認乙○○當庭書寫之字跡有做作之虞，因請再補送其平時書寫與系爭本票
上相關筆跡原本多件，併同原送鑑資料再行確認（第一審卷第八十二頁）。上訴人因
而一再聲請第一審及原審向財政部中區國稅局函查乙○○在金融機構相關之帳號，併
向金融機構調取乙○○帳號之開戶及提存款等資料，再送鑑定查明系爭本票之到期日
是否為乙○○所填載等情（第一審卷第一二二頁、原審卷第二十六至二十七頁）。原
審亦認上情有調查之必要而向台中縣稅捐稽徵處函查結果，該處雖以八十九年七月十
一日八九中縣稅秘字第八九一三八七一二號函覆稱：查詢內容非本處所轄事項等情，
然該函併同時載明：上情似可請財金資訊股份有限公司，電話：000000000
0，地址：台北市○○區○○路三段八十一號提供等情（原審卷第六十一頁）。原審
未據以向財金資訊股份有限公司查明上情，復未說明何以上情並無再為調查之必要，
率予說明：本院依職權函財政部中區國稅局及台中縣稅捐稽徵處調取被告二人之存款
資料，經函稱非彼等主管事項而無著（原判決第七頁第三至四行），即遽為有利於被
告二人之論斷，其查證未盡且理由欠備，率行判決，尚有未合。(二)、無罪之判決，依
刑事訴訟法第三百零八條之規定，亦應記載其理由，故對於被告被訴之事實及卷內其
不利之證據資料，如何不足以證明被告犯罪或其行為不罰，均應詳述其理由，否則即
有判決不載理由之違背法令。上訴人於自訴狀除指稱被告二人有前開犯行外，並提出
系爭本票影本一紙為證（第一審卷第九頁），而該本票影本上之到期日是否未經填載
？該本票影本究於何時影印？苟該本票影本係上訴人交付系爭本票與甲○○時所影印
留存，則該本票影本何以不能為不利被告二人之認定？原審對上情未詳予調查釐清，
復未說明上情何以不能為不利被告二人認定之理由，遽為有利被告二人之論斷，其理
由欠備，有欠允當。上訴意旨指摘原判決不當，尚非全無理由，應認有撤銷發回更審
之原因。
據上論結，應依刑事訴訟法第三百九十七條、第四百零一條，判決如主文。
中      華      民      國    九十一    年     十二     月    二十六    日
                              最高法院刑事第三庭
                                  審判長法官  董  明  霈
                                        法官  林  茂  雄
                                        法官  王  居  財
                                        法官  張  祺  祥
                                        法官  郭  毓  洲
      右正本證明與原本無異
                                              書  記  官
中      華      民      國    九十二    年      一      月      九      日
